【裁判字號】    97,上訴,1421
【裁判日期】    970619
【裁判案由】    妨害自由等
【裁判全文】
臺灣高等法院刑事判決                97年度上訴字第1421號
上  訴  人  臺灣板橋地方法院檢察署檢察官
被      告  丁○○
            乙  ○
                      樓
            甲○○
上二人共同
選任辯護人  王東山律師
            李美寬律師
            林孝甄律師
上列上訴人因被告等妨害自由等案件，不服臺灣板橋地方法院九
十六年度訴字第一０三二號，中華民國九十六年十二月十三日第
一審判決（起訴案號：臺灣板橋地方法院檢察署九十六年度偵字
第八五六號），提起上訴，本院判決如下：
    主  文
上訴駁回。
    事  實
一、丁○○有賭博、公共危險等前科，民國九十五年間，復因賭
    博案件，經臺灣板橋地方法院以九十五年度易字第一二一號
    判決判處有期徒刑六月確定，於九十五年九月十四日易科罰
    金執行完畢，竟仍不知悔改，猶與真實姓名年不詳之成年友
    人數人，共同基於恐嚇之犯意聯絡，於九十五年十二月二十
    八日，在丙○○所經營址設臺北縣鶯歌鎮○○路三六一巷八
    十號之富桂山金屬有限公司（下稱富桂山公司）處噴灑油漆
    ，以此加害財產之事恐嚇丙○○，致生危害於其安全。另丁○○復與真實姓名年籍不詳之成年友人數人，共同基於恐嚇
    之犯意聯絡，於九十五年十二月二十九日，在同前處所，以
    丟擲豬屎此一加害財產之方式，恐嚇丙○○，致生危害於其
    安全。
二、案經丙○○訴由臺北縣政府警察局三峽分局報告臺灣板橋地
    方法院檢察署檢察官偵查後起訴。
    理  由
壹、程序部分：
一、按上訴得對判決之一部為之，本案原審法院判決後，原審檢
    察官就被告丁○○、乙○、甲○○提起上訴，依檢察官上訴
    書所載，係對被告乙○、甲○○經原審判決無罪部分及對被
    告丁○○判決有罪部分提起上訴，是本件上訴之範圍為被告
    乙○、甲○○經原審判決無罪部分及被告丁○○經原審判決
    有罪之恐嚇犯行。至於被告丁○○其餘被訴傷害、妨害自由
    、恐嚇取財及余玉庭被訴部分均因未經上訴而確定，先予敘
    明。
二、按被告以外之人於審判外之言詞或書面陳述，除法律另有規
    定外，不得作為證據，此刑事訴訟法第一百五十九條第一項
    定有明文。被告乙○及甲○○及其等之辯護人主張告訴人丙○○於警詢中向司法警察所為之陳述，係屬被告以外之人於
    審判外之陳述，本院衡諸，告訴人丙○○已於偵查、原審審
    理中到庭具結作證，其於警詢之供述，並無特別可信之情況
    ，不應例外賦予其證據適格之地位，應認無證據能力。
三、被告乙○及甲○○及其等之辯護人亦主張告訴人丙○○於檢
    察官偵查時所為之證詞，係屬審判外之陳述，應排除其證據
    能力，本院衡諸，告訴人丙○○於偵查中係經檢察官告以偽
    證罪之處罰規定以後，始以證人身分具結作證，此有檢察官
    訊問筆錄暨證人結文在卷可考，且未見檢察官有何違法取供
    而不具信用性之情事，應認證人丙○○於偵查中之證述無顯
    不可信之情形，核與刑事訴訟法第一百五十九條之一第二項
    規定相符，應認有證據能力，得作為本案之證據。
四、其餘本案以下所援用之具有傳聞性質之證據，檢察官、被告
    、辯護人迄於本院言詞辯論終結前均無異議，本院審酌該等
    證據作成之情況，認為均適於為本案認定事實之依據，依刑
    事訴訟法第一百五十九條之五第二項之規定，均認有證據能
    力。
貳、實體部分：
甲、被告丁○○有罪部分(即恐嚇危害安全部分)：
一、認定犯罪事實所憑之證據及理由：
  (一)訊據被告丁○○對上開至富桂山公司噴漆、丟豬屎之恐嚇犯
    行，於原審法院及本院審理中均坦認在卷，核與證人即告訴
    人丙○○於偵查及原審法院審理中證述之內容相符。此外，
    復有現場相片附於偵查卷可稽，足認被告丁○○此部份之自
    白與事實相符，堪以採信。是此部分恐嚇犯行，事證明確，
    犯行堪以認定。
  (二)公訴人於起訴書中雖謂被告丁○○於上揭事實欄所述時、地
    ，係與同案被告余玉庭 (業經判決無罪確定)共同基於恐嚇
    之犯意聯絡，於九十五年十二月二十八日經臺灣板橋地方法
    院檢察署檢察官諭知交保後，同至富桂山公司潑灑豬屎、噴
    漆，而共同為恐嚇犯行等語，然上揭事實欄所述時、地之潑
    灑豬屎、噴漆等行為，係由被告丁○○與其成年友人所為，
    同案被告余玉庭並未參與等情，業經被告丁○○供述在卷，
    ，而富桂山公司於事實欄所述時、地，遭人潑灑豬屎、噴漆
    等情，固據告訴人丙○○於偵查中提出相片數幀附卷為憑，
    然該等潑灑豬屎、噴漆行為，除被告丁○○係行為人外，同
    案被告余玉庭究有無與之同行參與，除告訴人丙○○單一臆
    測性之指述外，別無其他事證可佐，復為同案被告余玉庭所
    否認，況證人即丙○○之妻林桂花甚且於原審法院審理中明
    確結證稱：是丁○○與另一個人，這個人不是余玉庭、甲○○、乙○，到公司嗆聲，過了幾天，對富桂山公司牆壁噴漆
    還有丟一些糞包等語在卷（見原審卷九十六年九月六日審理
    筆錄）。據此，實難僅憑告訴人丙○○單一臆測之指述，遽
    認被告丁○○係與同案被告余玉庭共同為事實欄所述犯行。
    又被告丁○○於事實欄所述時、地之潑灑油漆、丟擲豬屎等
    行為，係分別於九十五年十二月二十八日、九十五年十二月
    二十九日為之，業經被告丁○○於原審法院及本院審理中供
    認綦詳在卷。從而，公訴人起訴書中認被告丁○○係與被告
    余玉庭共同一次為事實欄所述恐嚇犯行等語，均容有誤會，
    併此敘明。
二、法律適用：
    核被告丁○○於事實欄所述時、地，二次恐嚇告訴人丙○○
    之行為，均係犯刑法第三百零五條之恐嚇危害安全罪；又被
    告丁○○前開二次恐嚇犯行，與真實姓名年籍不詳之成年友
    人數人間，具有犯意聯絡、行為分擔，應依刑法第二十八條
    論以共同正犯。被告丁○○於九十五年間，因賭博案件，經
    臺灣板橋地方法院以九十五年度易字第一二一號判決判處有
    期徒刑六月確定，於九十五年九月十四日易科罰金執行完畢
    ，有本院被告前案紀錄表在卷可憑，是其於有期徒刑執行完
    畢後五年以內，故意再犯本件有期徒刑以上之罪，為累犯，
    就其上開所犯二罪，均應依刑法第四十七條第一項規定各加
    重其刑。又其先後二次恐嚇犯行，犯意個別、行為互殊，應
    予分論併罰。
三、原審判決有關此部分應予維持之原因：
  (一)原審判決認被告丁○○恐嚇危害安全之犯行明確，援引刑法
    第二十八條、第三百零五條、第四十一條第一項前段、第四
    十七條第一項、第五十一條第五款、刑法施行法第一條之一
    第一項、第二項前段，並認被告丁○○犯罪時間在九十六年
    四月二十四日前，符合中華民國九十六年罪犯減條例減刑之
    規定，引用該條例第二條第一項第三款、第七條 (漏引該條
    例第九條，應予補正)，審酌被告丁○○不思循理性方法解
    決問題，竟以加害財產之事恐嚇他人，嚴重破壞社會秩序，
    惟犯後坦認犯行尚有悔意等一切情狀，就其上開所犯二罪，
    分別量處有期徒刑三月、四月，並均諭知如易科罰金之折算
    標準，且說明被告丁○○所犯上開二罪均符合於中華民國九
    十六年罪犯減刑條例所定之減刑條件，依該條例規定各減刑
    為有期徒刑一月又十五日及有期徒刑二月，並於減刑後定其
    應執行之刑為有期徒刑三月暨諭知如易科罰金之折算標準，
    經核認事用法，並無違誤，量刑亦屬妥適。
  (二)檢察官就此部分上訴主張被告丁○○於原審審理過程，雖因
    罪證確鑿而不得不認罪，然開庭態度傲慢，再三流露嚴重之
    法敵對意識，原審量刑過輕，難收教化之效，應予撤銷改判
    等語。惟，量刑之輕重，係屬事實審法院得依職權自由裁量
    之事項，苟已斟酌刑法第五十七條各款所列情狀，而未逾越
    法定刑度，不得遽指為違法。原審判決就被告丁○○犯罪情
    節，已在事實欄明白認定，及於理由欄詳加論斷，並斟酌刑
    法第五十七條各款事由，在法定刑度範圍內量刑。檢察官所
    指被告丁○○開庭及犯後態度亦係原審量刑所斟酌之情狀之
    一，原審判決已於判決理由中記載被告丁○○已有悔意等情
    ，是原審就刑罰裁量職權之行使，既未逾越法律所規定之範
    圍，亦無濫用權限之情形，自不得認其量刑有何不當之處。
    檢察官上訴主張原審量刑過輕，難認有理由，此部分之上訴
    應予駁回。
乙、被告乙○、甲○○無罪部分：
一、公訴意旨另謂：被告乙○、甲○○與同案被告丁○○、余玉
    庭(丁○○、余玉庭有關此部分之犯嫌，業經判決無罪確定)
    、姓名年籍不詳自稱「江董」之成年男子，共同基於意圖為
    自己不法之所有，並基於恐嚇、妨害自由及傷害之犯意聯絡
    ，由乙○於九十五年十一月十四日晚間八時許，邀請丙○○
    至位於桃園縣桃園市○○路「雅加達ＫＴＶ」內飲酒，並由
    甲○○與「江董」陪同，嗣丙○○不勝酒力醉倒後，一行人
    等轉至位於桃園縣某「施小姐」住處泡茶，丙○○於翌（十
    五）日上午十一時許睡醒後，乙○即向丙○○恫稱：「其於
    同年月十四日夜間，與渠等在該處賭博，積欠渠等新臺幣（
    下同）一千萬元之賭債，如不簽發支票清償，即不得返家，
    要把你小孩、老婆綁走」、甲○○與江董在旁對丙○○恫稱
    ：「票一定要開出來，不開出來不放過你」，復限制丙○○
    離去，以此方式剝奪丙○○之行動自由，致丙○○心生畏懼
    後，隨即由乙○駕駛自用小客車搭載丙○○前往其所經營之
    富桂山公司內，由乙○向丙○○恫稱：「若不馬上簽發支票
    擔保上開賭債，不會放過你，不讓你回家，並且要將你老婆
    、小孩綁走…」等語，致使丙○○心生畏懼，簽發以其及富
    桂山公司為發票人、第一銀行鶯歌分行為付款人、票據面額
    為二百萬元之支票三紙（票號分別為WA0000000、WA
    0000000、WA0000000號）及面額為一百萬元
    之支票一紙（票號WA0000000號），交付予乙○，乙○取得上開支票後方始離去。嗣於同年月十六日中午十二時
    許，乙○復承前開同一犯意，以電話向丙○○恫稱：「若不
    拿出現金交換上開支票，要抓你與你妻、子去填海等語」，
    致丙○○心生畏懼，「江董」與余玉庭則於同年月21日下午
    6時許，至富桂山公司內，向丙○○恫稱：「若不將錢交出
    來，要將你綁走、活埋、浸海水」等語，因丙○○不從，渠
    等即毆打丙○○，致丙○○受有左大腿挫傷、瘀血四乘三公
    分之傷害，並因此心生畏懼，與余玉庭、江董等人約定，於
    同年十二月二十七日下午二時三十分許，在富桂山公司內，
    將交付現金二百萬元予乙○、甲○○、余玉庭等人。余玉庭
    與丁○○依約於同年月二十七日下午二時三十分許，前往富
    桂山公司向丙○○取款時，為警當場查獲，因認被告周薰、
    甲○○及同案被告丁○○、余玉庭四人所為，均係犯刑法第
    二百七十七條第一項之傷害罪嫌、第三百零二條之妨害自由
    罪、第百四十六條第三項、第一項之恐嚇取財罪嫌；同案被
    告余玉庭另犯刑法第三百零五條之恐嚇罪嫌。
二、按犯罪事實應依證據認定之，無證據不得認定其犯罪事實；
    又不能證明被告犯罪者，應諭知無罪之判決，刑事訴訟法第
    一百五十四條第二項、第三百零一條第一項分別定有明文。
    次按認定被告有罪之事實，應憑證據，如未能發現相當之證
    據，或證據不足以證明，自不能以推測或擬制之方法，以為
    裁判之基礎；且認定事實所憑之證據，其為訴訟上之證明，
    須達於通常一般人均不致有懷疑，而得確信其為事實之程度
    者，始得據為有罪之認定，倘其證明尚未達到此一程度而有
    合理之懷疑存在時，尚難為有罪之認定基礎；另苟積極證據
    不足以為不利於被告事實之認定，即應為有利於被告之認定
    ，更不必有何有利之證據（最高法院三十年上字第八一六號
    、四十年臺上字第八十六號、七十六年臺上字第四九八六號
    判例意旨參照）。又刑事訴訟法第一百六十一條第一項規定
    ：檢察官就被告犯罪事實，應負舉證責任，並指出證明之方
    法。因此，檢察官對於起訴之犯罪事實，應負提出證據及說
    服之實質舉證責任。倘其所提出之證據，不足為被告有罪之
    積極證明，或其指出證明之方法，無從說服法院以形成被告
    有罪之心證，基於無罪推定之原則，自應為被告無罪判決之
    諭知（最高法院九十二年臺上字第一二八號判例意旨參照）
    。
三、本案公訴人認被告周薰、甲○○及同案被告丁○○、余玉庭
    等人有上述犯嫌，主要係以告訴人丙○○於偵查及原審法院
    審理中之證詞及丙○○所提出其受有左大腿挫傷、瘀血四乘
    三公分傷害之財團法人天主教聖保祿修女會醫院九十五年十
    一月二十四日診斷證明書、告訴人丙○○所申裝使用之門號
    0000000000號、被告甲○○及同案被告余玉庭所
    申裝使用之0000000000號、000000000
    0號、0000000000號、0000000000號
    行動電話自九十五年十一月十四日起，至同年十二月二十七
    日止之雙向通聯紀錄、現場照片、支票影本四張、新臺幣千
    元鈔影本等為其主要論據。
四、訊據被告乙○、甲○○等人對其等於九十五年十一月十四日
    晚上八時許，與丙○○、黃尚清、包小姐、綽號「江董」之
    真實姓名年籍均不詳成年男子等人，一同在桃園縣桃園市○○路上之「雅加達ＫＴＶ」內飲酒歡唱同樂，其等於當日深
    夜復再轉往友人施淑惠位於桃園縣某處之住家泡茶，翌日上
    午則由被告乙○開車搭載告訴人丙○○由施淑惠住處返回富
    桂山公司，丙○○旋於富桂山公司內簽發系爭支票四紙交與
    被告乙○收受。其後，同案被告丁○○、余玉庭則於九十五
    年十二月二十七日上午，與被告乙○及案外人林驌正等人，
    持丙○○所簽發系爭支票四紙前往富桂山公司，擬由丙○○
    以二百萬元現金換回丙○○所簽發系爭支票四紙，然因丙○○告知當時現金不足，請其等下午再來，故而被告乙○及案
    外人林驌正即將系爭支票交與同案被告丁○○持有，並由同
    案被告丁○○與余玉庭於當日下午二時三十分許，持票再次
    前往富桂山公司，即為警查獲等情，固於原審法院審理中坦
    認不諱，惟其等均堅決否認有上揭公訴人所指犯行，被告甲○○、乙○均辯稱：丙○○在施淑惠家時意識清楚，並與甲○○、「江董」、「阿明」四人玩推筒子賭博，丙○○玩的
    很刺激一直玩到天亮，因丙○○輸了共計一千萬元，經協調
    只要還七百萬元（也就是還甲○○一百萬元、江董二百萬元
    、阿明四百萬元），丙○○因而自己同意簽發面額二百萬元
    支票三紙、面額一百萬元支票一紙，即共計面額七百萬元之
    四紙系爭支票以清償賭債，並由被告乙○開車載丙○○回家
    後簽立系爭支票四紙交付被告乙○持有併轉交被告甲○○等
    人，嗣因被告甲○○需錢週轉，乃將系爭支票四紙持向案外
    人林驌正調借現金，惟案外人林驌正見系爭支票中最早到期
    （即發票日九十五年十一月二十一日）支票之發票日關於月
    份之記載，有「十一」與「二」重疊，認銀行不會接受此張
    支票，故而不願兌換此票面額二百萬元之現金，其等因之扣
    除此張面額二百萬元支票外，以其餘三紙面額共計五百萬元
    支票三紙向林驌正調換現金五百萬元（惟扣除利息，實拿四
    百七十多萬元），然其後林驌正通知被告甲○○前開三紙支
    票中，第一張到期的支票（發票日九十五年十二月二十一日
    ）屆期因存款不足、發票人簽章不符等原因退票，林驌正並
    稱第一張支票都退票了，其他二張也不會兌現，故而由被告
    乙○、案外人林驌正及同案被告丁○○、余玉庭，在九十五
    年十二月二十七日持票前往富桂山公司與丙○○商談票款事
    宜，並無前揭起訴書所指犯行等語。經查：
  (一)公訴人固據告訴人丙○○於偵查、原審法院審理中證述之內
    容，認被告周薰、甲○○等人涉有前揭起訴書所載犯嫌，然
    告訴人指述內容，與其自身究否因賭博積欠被告甲○○等人
    賭債因而簽立系爭支票以為清償併肇生本案糾紛一節密切相
    關，則其指述是否屬實，自需審慎認定。況被告乙○、甲○○於九十五年十一月十四日晚上八時許，與丙○○、黃尚清
    、包小姐、施淑惠、「江董」等人，一同在桃園縣桃園市○○路上之「雅加達ＫＴＶ」內飲酒歡唱同樂後，除黃尚清外
    ，其餘人等於當日深夜復再轉往施淑惠位於桃園縣某處之住
    家泡茶，丙○○於離開「雅加達ＫＴＶ」時，雖然有喝一些
    酒，走路會顛，但講話還好，於ＫＴＶ內並有上台唱歌等情
    ，業經證人黃尚清於原審法院審理中結證在卷（見原審法院
    九十六年九月二十日審理筆錄）。再佐以，證人施淑惠亦於
    原審法院審理中結證稱：丙○○離開「雅加達ＫＴＶ」時，
    精神狀況還很穩，可以自己走等語在卷（見原審法院九十六
    年九月二十日審理筆錄），則丙○○於離去「雅加達ＫＴＶ
    」轉往施淑惠住處前，雖因飲酒致體能狀況較差，但其既尚
    能上台歌唱，於離開「雅加達ＫＴＶ」之際，復能自行行走
    無須他人攙扶，顯見丙○○斯時精神狀況應與常人無異，是
    告訴人丙○○指稱其於「雅加達ＫＴＶ」內飲酒後即不勝酒
    力醉倒云云，顯與證人黃尚清、施淑惠證述情形不合，從而
    丙○○關於本案指訴是否屬實，已值斟酌。
  (二)又丙○○與被告乙○在「雅加達ＫＴＶ」歌唱畢，乃由丙○○提議轉往施淑惠位於桃園縣桃園市○○○路○段一五一巷
    一弄四號住處泡茶，其等到達施淑惠住處後，丙○○、甲○○、江董、阿明四人即以施淑惠家中之麻將牌為工具，把玩
    推筒子遊戲進行賭博，桌上現金很多，被告甲○○並從皮包
    中拿錢借丙○○賭博，四人賭注金額都很大，押好幾十萬元
    ，並從凌晨一直玩到早上六時許天亮，丙○○賭博當時精神
    好好的，並有喝施淑惠泡的茶，且丙○○與甲○○、江董、
    阿明等人賭博過程中，氣氛玩的很認真、很刺激的樣子，也
    沒有吵架，施淑惠並勸丙○○等人不要玩這麼大，之後，約
    凌晨三時許，施淑惠上樓休憩至早上六時許，但施淑惠因家
    中尚有客人在，故並未熟睡，且於早上六時許下樓後，仍見
    丙○○等人還在賭博，丙○○等人再玩了一陣子後才不玩，
    而賭博的四人中，因丙○○是輸家輸了一千萬元左右，丙○○就一直拜託其他三人拿少一點以及晚一點再還，並埋怨為
    何都是自己輸錢另外三家都贏錢而與其他三人進行協商，其
    他三人就說當時在玩時，丙○○自己說隔天玩完就要算錢，
    怎麼現在又要晚一點還，且如果是該三人玩輸的話，丙○○
    會同意晚一點再還嗎？雙方一直進行協商，但丙○○拿不出
    現金，又一直想跑，後來丙○○自己說要開票給贏的賭客，
    但因丙○○沒有開車，所以由乙○開車載丙○○回家，協商
    過程中丙○○精神狀況好好的，就是一直說慢一點再還，拜
    託對方，且協調過程中，在場的人沒有發生對丙○○恐嚇要
    簽支票清償賭債，否則丙○○不得回家，而且要把丙○○老
    婆、小孩綁走等語，亦經證人施淑惠於原審法院審理中結證
    綦詳在卷（見原審法院九十六年九月二十日審理筆錄），依
    證人施淑惠前開證述，顯見丙○○確於九十五年十一月十五
    日凌晨至天亮，與甲○○、江董、阿明等人，在施淑惠住處
    ，把玩推筒子遊戲進行賭博並積欠甲○○等三人賭債，當日
    早上丙○○且與甲○○等人協調降低賭債數額為七百萬元，
    丙○○併擬以開立支票方式清償賭債，但因丙○○未開車因
    而搭乘乙○所駕車輛返家開票與乙○轉交甲○○等人以為清
    償賭債，而於協調賭債期間，並未發生丙○○遭人恐嚇及限
    制丙○○離去情事，是丙○○指稱並未與甲○○等人賭博積
    欠賭債，乃遭藉詞恐嚇及妨害自由因而開立支票云云，顯與
    事證未合，其本案指述是否屬實，實有疑義。再參酌告訴人
    丙○○亦自承系爭支票乃於富桂山公司內開立，並由太太林
    桂花將支票簿及印章交付與其蓋印，支票簽發後，其復與被
    告乙○同至某處按摩等情在卷，證人林桂花並於原審法院審
    理中結證稱其將支票簿、印章交付丙○○後，就到公司外面
    等語在卷（見原審法院九十六年九月六日審理筆錄），則茍
    丙○○果遭被告乙○、甲○○等人以上開事由藉詞恐嚇因而
    開立支票，以丙○○既未積欠甲○○等人賭債，竟遭人無中
    生有且藉此為由威逼簽發支票，丙○○理應甚感憤慨，並對
    被告乙○等人甚為畏懼，則丙○○應無由於開立支票交付乙○後，復與乙○同行外出按摩! 況丙○○於富桂山公司內開
    立支票時，既尚與太太林桂花接觸，若有被脅迫簽立支票情
    事，何以未委請或暗示林桂花迅即報警處理？凡此各情，俱
    見告訴人丙○○指述之情節，與常情事理相悖，無足憑信，
    是告訴人丙○○指稱其於九十五年十一月十五日上午十一時
    許睡醒後，被告乙○即向之恫稱：「其於同年月十四日夜間
    ，與渠等在該處賭博，積欠渠等一千萬元賭債，如不簽發支
    票清償，即不得返家，要把你小孩、老婆綁走」、甲○○與
    江董在旁對之恫稱：「票一定要開出來，不開出來不放過你
    」，復限制丙○○離去，以此方式剝奪丙○○之行動自由，
    致丙○○心生畏懼後，隨即由乙○駕駛自用小客車搭載丙○○前往其所經營之富桂山公司內，由乙○向丙○○恫稱：「
    若不馬上簽發支票擔保上開賭債，不會放過你，不讓你回家
    ，並且要將你老婆、小孩綁走…」云云，致使丙○○心生畏
    懼，簽發系爭支票四紙交付予乙○，乙○取得上開支票後方
    始離去，乙○嗣於同年月十六日中午十二時許，復以電話向
    丙○○恫稱：「若不拿出現金交換上開支票，要抓你與你妻
    、子去填海等語」云云，實難遽採。公訴人執告訴人指述認
    被告乙○、甲○○等人有前揭起訴書所載犯行，尚值斟酌，
    被告乙○、甲○○辯稱並無起訴書所載前揭恐嚇、妨害自由
    等犯嫌，洵屬有據，可以採信。
  (三)又告訴人固復指稱遭「江董」與同案被告余玉庭於同年月二
    十一日下午六時許，至富桂山公司內，向之恫稱：「若不將
    錢交出來，要將你綁走、活埋、浸海水」等語，因丙○○不
    從，渠等即毆打丙○○，使之受有左大腿挫傷、瘀血四乘三
    公分傷害云云，並提出其受有左大腿挫傷、瘀血四乘三公分
    傷害之財團法人天主教聖保祿修女會醫院九十五年十一月二
    十四日診斷證明書為憑，然此節已為被告等人所否認，而告
    訴人就其身體何部位遭人毆打成傷，理應有深刻感受，然告
    訴人於原審法院審理中竟結證稱是遭江董踢右膝蓋成傷等語
    在卷（見原審法院九十六年九月六日審理筆錄），則告訴人
    所證述遭人毆打成傷之部位，明顯與其所提前揭診斷證明書
    上所載傷勢部位不合，其指訴容有瑕疵，實難遽信，自難依
    憑告訴人此一瑕疵指述，認被告等人有告訴人此部份所指恐
    嚇、傷害犯行，被告乙○、甲○○等人辯稱並無此部份犯行
    ，堪可採信。
  (四)公訴人所提出上述行動電話門號之雙向通聯紀錄，僅能證明
    該等門號申請使用人有通聯情形；而現場照片、系爭支票影
    本、新臺幣千元鈔影本等，亦僅能證明告訴人曾開立支票及
    提出仟元鈔現金交付同案被告丁○○、余玉庭，均與被告乙○、甲○○等人究竟有無對告訴人為前揭起訴書所載犯行，
    無何直接必然關係，自無從依憑該等事證認被告乙○、甲○○等有何公訴人前揭所指犯行。
五、綜上諸情參互以析，被告乙○、甲○○所辯並無上開起訴書
    所載罪嫌等情，洵有堪予採信之處，公訴人所舉事證，尚有
    合理性之懷疑存在，致使無從說服本院確信被告乙○、甲○○等人有前揭公訴意旨所指罪嫌，是依卷附證據尚不能證明
    被告乙○、甲○○等犯罪
六、原審判決認不能證明被告乙○、甲○○犯罪，而為被告乙○
    、甲○○無罪之諭知，經核認事用法，並無違誤。檢察官就
    被告乙○、甲○○無罪部分上訴主張：告訴人丙○○於原審
    開庭所證遭人毆打成傷部位之細節問題，雖與診斷證明書上
    所載之傷勢不合，惟告訴人作證時，距案發時間已近一年，
    難免因案發時間久遠而致證詞內容前後不一致。縱告訴人或
    為免除其民事上票據責任，而對其尚精神狀況不佳之程度誇
    大其詞，但告訴人自警詢、偵查乃至原審審理中，均一致證
    稱確遭被告乙○、甲○○恐嚇，該部分證詞前後並無二致，
    衡諸告訴人在商場經營五金買賣多年，有相當程度之社會歷
    練與法律常識，不可能對「賭債非債」之基本法律常識毫無
    所知，若非遭人恐嚇，當無為不成立之債務關係開立七百萬
    元之本票之理，是被告乙○、甲○○確有起訴書所載犯行等
    語。本院查：告訴人之告訴，本以使被告受刑事訴追為目的
    ，故其陳述是否與事實相符，自應調查其他證據，以資審認
    ，苟告訴人所為指訴，尚有瑕庛，則在此瑕疵未予究明之前
    ，即不能遽採為斷罪之基礎。本案原審業已傳喚案發時在場
    之證人黃尚清、施淑惠等人，就告訴人案發當日與被告乙○
    、甲○○等人飲酒、唱歌、賭博等情，詳為證述，發現告訴
    人之指訴有上述之瑕疵，是經原審調查證據後，並無法認定
    告訴人之指訴係屬事實，自無法將告訴人有瑕疵之指訴採為
    認定被告乙○、甲○○有罪之基礎。且告訴人之指訴瑕疵，
    非僅就細節部分因時間經過記憶不清而有不一致之處。反之
    ，告訴人就其告訴傷害罪之受傷部位，所證與診斷證明所載
    ，差異甚大，而依吾人生活之經驗法則，遭他人毆傷至醫院
    就醫乃痛苦且記憶深刻之事，豈有受傷部位係右膝或左大腿
    分不清楚之理。況告訴人指稱係於九十五年十一月二十一日
    遭毆打，然其遲至九十五年十一月二十四日才至醫院診療，
    並遲至同年十二月五日始至警局報案提告，其何以拖延未報
    警處理，亦有可疑之處。更何況告訴人於警詢時稱係在ＫＴ
    Ｖ遭人下藥，並被迫簽了一千萬本票 (見偵一卷第十二頁)
    ，嗣後改稱係九十五年十一月十五日上午十一時許，「周董
    」告知在該處賭博，簽下一千萬元本票等語，告訴人並所指
    訴其後來開立支票係為換回上開本票，然若果告訴人之指訴
    為真，何以案發迄今未見告訴人提出該被迫簽立之一千萬本
    票？告訴人之指訴，前後矛盾，復無證據可佐，尚難認定為
    真實。至於檢察官主張告訴人若非遭人恐嚇，當無為不成立
    之賭債開立七百萬支票之理等語，然縱觀告訴人前後之指訴
    ，告訴人僅表示其未賭博，但並未表示積欠賭債法律上無庸
    償還等語，是此部分上訴理由應屬檢察官推測告訴人開立支
    票之原因，並無證據可以支持告訴人早已明知賭債非債而仍
    遭強迫簽立支票等節，是尚無法依此即為被告乙○、甲○○
    不利之認定。綜上，檢察官就被告乙○、甲○○無罪之部分
    之上訴為無理由，應予駁回。
據上論斷，應依刑事訴訟法第三百六十八條，判決如主文。
本案經檢察官劉文水到庭執行職務。
中    華    民    國    97    年    6    月    19    日
                  刑事第十二庭  審判長法  官  蔡永昌
                                      法  官  陳榮和
                                      法  官  蘇素娥
以上正本證明與原本無異。
檢察官就妨害自由、恐嚇取財部分如不服本判決，應於收受送達
後十日內向本院提出上訴書狀，其未敘述上訴之理由者並得於提
起上訴後十日內向本院補提理由書（均須按他造當事人之人數附
繕本）。
被告不得上訴。
                                      書記官  林旻弘
中    華    民    國    97    年    6     月    20    日
附錄：本案論罪科刑法條全文
刑法第305條
以加害生命、身體、自由、名譽、財產之事，恐嚇他人致生危害
於安全者，處二年以下有期徒刑、拘役或三百元以下罰金。


司法院資訊處製作；財團法人民間司法改革基金會備份。
